臺灣屏東地方法院民事判決
110年度潮簡字第696號
原      告  鍾志偉  
訴訟代理人  張正億律師
被      告  曾月蘭  


上列當事人間請求遷讓房屋事件，本院於111年3月2日言詞辯論
終結，判決如下：
　　主  文
被告應將門牌號碼屏東縣○○鄉○○村○○路00號房屋騰空遷讓返還原
告。
訴訟費用由被告負擔。
本判決得假執行。
    事實及理由
一、原告主張：
㈠、原告於109年4月11日與被告簽訂房屋租賃契約書（下稱系爭
    租賃契約），約定由原告將其所有之門牌號碼屏東縣○○鄉○○
    村○○路00號房屋（下稱系爭房屋）出租予被告，租賃期間自
    109年6月10日至110年6月9日止，每月租金新台幣（下同）1
    5,000元，租金應於每月10日前繳納，水電及營業上必須繳
    納之費用稅捐，均由被告自行負擔。惟被告於承租期間僅按
    期交付109年6月至10月之租金，而後雖於109年2月5日補繳5
    ,000元，然期餘租金迄租約屆滿日止皆未繳納，共計積欠7
    個月租金。租期屆至後，原告於110年7月23日以手機短訊告
    知被告租約已到期，擬收回房屋，並請被告將屋內個人所有
    物品搬離並遷出，惟被告置之不理，故原告遂於110年7月26
    日寄發存證信函再次告知被告上情，並要求其於110年7月30
    日前遷出並將遲付房租一併結清。然被告猶置之不理，原告
    再於同年8月3日寄發第二次存證信函，要被告於8月13日前
    遷出，迄今，被告非但未於期限內遷出，且仍繼續占用系爭
    房屋，已損害原告權益。是以，兩造之租約期間既已屆至，
    被告自應依約騰空遷讓返還系爭房屋，爰依兩造租賃契約之
    法律關係提起本件訴訟，並聲明：如主文第1項所示。
㈡、對被告抗辯之陳述：
    否認有承諾不收取租金，關於被告所指瑕疵的部分，其中馬
    桶已於109年9月修繕完畢，至於被告所稱門壞掉部分，是於
    110年7月租期屆至後，原告請被告搬離時，被告才以門壞掉
    為由，拒不搬遷，租賃期間也沒有接到修繕門及跳電的通知
    。
二、被告部分：
　　確實有與原告簽訂系爭租賃契約，承租系爭房屋，已有繳納
    半年之租金，繳至109年11月，因為原告房屋有下列瑕疵：
    一樓廁所沒有門，二、三樓的廁所不能使用，一樓管線老舊
    時常跳電等，原告表示要修繕，但一直沒有修繕，原告有承
    諾等他修好之後再收取租金，因為原告一直沒有修繕，所以
    就沒有繼續繳納租金，租期屆至，租約載明得續約。因房屋
    有瑕疵，致被告無法使用房屋，原告應返還已繳納之租金及
    搬遷費，才同意搬遷等語。並聲明：原告之訴駁回。　　
三、本院之判斷
㈠、原告主張被告於109年4月11日與原告就系爭房屋簽訂系爭租
    賃契約，約定租賃期間為109年6月10日至110年6月9日止，
    日，租金每月15,000元，惟被告僅繳付109年6月至10日之租
    金，於110年2月5日（誤載為109年2月5日）補繳5,000元，
    其餘租金迄租約屆滿日皆未繳納，原告於租期屆至後，以存
    證信函通知原告繳納租金應遷出系爭房屋等情，業據提出房
    屋租賃契約書、存證信函等為證（見本院卷第7至12頁），
    被告不否認僅有繳納半年的租金，惟認係因系爭房屋有瑕疵
    ，原告承諾不收租金云云，按當事人主張有利於己之事實者
    ，就其事實有舉證之責任。但法律別有規定，或依其情形顯
    失公平者，不在此限。民事訴訟法第277條定有明文。又按
    事實有常態與變態之分，其主張常態事實者無庸負舉證責任
    ，反之，主張變態事實者，則須就其所主張之事實負舉證責
    任，最高法院105年度台簡上字第16號民事裁判參酌。被告
    上開抗辯，為原告所否認，而租賃房屋繳納租金為常態事實
    ，無庸繳納租金為變態事實，自應由被告就不收租金一節負
    舉證責任。惟被告就原告有承諾不收租金一節，未能提出任
    何證據，自難為有利於其之認定。再者，被告抗辯係因系爭
    房屋有瑕疵，原告遲未修繕，故其無繳納租金之義務云云，
    惟原告否認於租賃期間有被告所指之瑕疵，被告就此雖提出
    照片為證（見本院卷第33、34頁），惟該照片究為何時所拍
    攝，礙難由照片中得知，則是否為租賃期間所產生已有疑義
    ，況縱認係租賃期間所產生，依被告所指之所謂瑕疵，為廁
    所沒有門及門壞掉云云，惟此瑕疵並不會造成無法使用系爭
    房屋，系爭房屋仍能發揮其效用，尚難得持為拒絕給付租金
    之由，且若真有此瑕疵致影響被告無法使用系爭房屋，被告
    理應早早即自系爭房屋遷出，當不會自109年6月迄本院言詞
    辯論終結時，仍占用使用系爭房屋，顯認若有上開瑕疵，亦
    不妨礙被告就房屋的使用。是以被告辯稱因系爭房屋有瑕疵
    ，原告承諾被告無庸繳納租金一節，難謂有據。
㈡、按「乙方於租期屆滿時，除經甲方同意繼續出租外，應即日
    將租賃房屋誠心按照原狀遷空交還甲方，不得藉詞推諉或主
    張任何權利…」系爭租約第6條定有明文。又按出租人非因左
    列情形之一，不得收回房屋：三、承租人積欠租金額，除擔
    保金抵償外，達2個月以上時；承租人租金支付有遲延者，
    出租人得定相當期限，催告承租人支付租金，如承租人於其
    期限內不為支付，出租人得終止契約。租賃物為房屋者，遲
    付租金之總額，非達2個月之租額，不得依前項之規定，終
    止契約，承租人於租賃關係終止後，應返還租賃物；土地法
    第100條第3款、民法第440條第1項、第2項前段、第455條前
    段分別定有明文。兩造之租約期間既已於110年6月9日屆滿
    ，且被告積欠租金已達7個月，原告業以存證信函催告原告
    繳納積欠之租金，並為不續租之意思表示，系爭租賃契約已
    合法終止，原告自得請求被告騰空遷讓返還系爭房屋，被告
    雖抗辯系爭租賃契約，係約定期滿「得」續約云云，然原告
    既已為不續租的意思表示，被告自不得強求原告應予續約，
    況若系爭房屋有被告上開所述的瑕疵，被告竟仍要求要再予
    以續約，更足證系爭房屋所謂的瑕疵，並未妨礙被告對系爭
    房屋的使用，被告以有瑕疵為由而拒絕搬遷及繳納租金，顯
    係均為推脫之辭，而不足採信。又被告抗辯原告應給付已繳
    納之租金及搬遷費，方同意搬遷云云，惟被告長時間使用系
    爭房屋，本即有繳納租金之義務，業如上述，原告自無返還
    被告已繳納租金之義務，況被告此抗辯，並未提出任何法律
    上或契約上之依據，難謂有理。是以原告依系爭租約第6條
    、民法第455條及土地法第100條第3款規定請求被告騰空遷
    讓返還系爭房屋，核屬有據，應予准許。
㈢、綜上所述，原告依租賃契約之法律關係，請求被告遷讓返還
    系爭房屋，為有理由，應予准許。
四、本件事證已臻明確，被告另請求傳訊其配偶為證人以證明系
    爭房屋有瑕疵，惟因證人為與被告同住之人，亦係使用系爭
    房屋獲有利益之人，其證詞不免偏頗，況縱系爭房屋有瑕疵
    ，亦無礙原告之請求，業如上述，是以本院認無傳訊之必要
    ，附此敘明。　　
五、本件為簡易訴訟程序所為被告敗訴之判決，爰依民事訴訟法
    第389 條第1 項第3 款之規定，依職權宣告假執行。
六、訴訟費用之負擔，民事訴訟法第78條。
中　　華　　民　　國　　111 　年　　3 　　月　　14　　日
                 潮州簡易庭      法　官 吳思怡
以上正本係照原本作成。
如不服本判決，應於送達後20日內，向本院提出上訴狀並表明上
訴理由，如於本判決宣示後送達前提起上訴者，應於判決送達後
20日內補提上訴理由書（須附繕本）。如委任律師提起上訴者
，應一併繳納上訴審裁判費。
中　　華　　民　　國　　111 　年　　3 　　月　　14　　日

                                  書記官　蔡進吉